臺灣高雄地方法院刑事判決　　　　　　　　96年度訴字第20號
公　訴　人　臺灣高雄地方法院檢察署檢察官
被　　　告　甲○○
　　　　　　　　　　（
上列被告因違反毒品危害防制條例案件，經檢察官提起公訴（95
年度毒偵字第9005號）及移送併案審理（96年度毒偵字第2352號
），合議庭裁定由受命法官獨任依簡式審判程序審理，本院判決
如下：
    主  文
甲○○施用第一級毒品，累犯，處有期徒刑壹年，扣案如附表一
(一)、(二)、(三)及附表二(一)所示之物均沒收銷燬，附表二(二)之物沒收
。
    事  實
一、甲○○前於民國89年間因施用毒品案件，經本院以89年度毒
    聲字第4571號裁定送觀察勒戒，因有繼續施用傾向，而以89
    年度毒聲字第5396號裁定送強制戒治，於90年7 月12日期滿
    執行完畢；復因2 犯施用毒品案件，經檢察官提起公訴及本
    院裁定送強制戒治，嗣上開強制戒治部分於93年1 月9 日因
    法律修正而停止處分報結（非屬執行完畢），起訴部分則由
    本院以92年度訴字第2398號判處有期徒刑9 月確定。又甲○
    ○於92年間因偽造文書等案件，經本院以92年訴字2075 號
    判處有期徒刑2 年確定，並與上開毒品案件裁定應執行有期
    徒刑2 年8 月，於95年3 月7 日縮短刑期假釋出監，嗣於95
    年3 月17日保護管束期滿，未經撤銷假釋視為執行完畢。詎
    仍不知悔改，明知海洛因係業經公告，列為毒品危害防制條
    例第2 條第2 項第1 款之第一級毒品，不得非法持有、施用
    ，其仍基於反覆延續施用第一級毒品海洛因之單一犯意，先
    後於95年10月10日起至95年11月1 日15時30分許止、自95年
    12月間起至96年2 月4 日15時30分許即為警採尿時回溯24小
    時內之某時止，在位於高雄市前鎮區復興新巷21號3 樓、高
    雄市○○區○○路355 巷14號5 樓、高雄縣大寮鄉○○路74
    5 巷8 號3 樓等處，均以針筒注射之方式，先後施用第一級
    毒品海洛因多次，嗣先後於：
  (一)95年11月1 日17時許，為警前往高雄市○○區○○路355 巷
    14號5 樓處搜索，當場扣得其所有之第一級毒品海洛因3 包
    （其重量均如附表一所示），並經其同意採集尿液送驗後呈
    第一級毒品海洛因陽性反應。
  (二)96年2 月4 日12時10分許，為警前往其位於高雄縣大寮鄉○
    ○路745 巷8 號3 樓住處搜索，當場扣得如附表二所示被告
    所有殘留有第一級毒品海洛因之注射針筒1 支、預備供其施
    用第一級毒品止血用之止血帶1 條等物，及與本案無關另案
    被告許得時所有之海洛因2 包、與本案無關之第二級毒品甲
    基安非他命1 包、殘留有甲基安非他命之吸食器1 組、未殘
    留毒品然係預備供吸食甲基安非他命之玻璃球吸食器1 個，
    後經甲○○同意採集尿液送驗後，呈第一級毒品海洛因陽性
    反應而知悉上情。
二、案經高雄縣政府警察局鳳山分局移送台灣高雄地方法院檢察
    署檢察官偵查起訴及併案審理。
    理  由
一、本件被告甲○○所犯為死刑、無期徒刑或最輕本刑為3 年以
    上有期徒刑以外之罪，其於準備程序中就被訴事實為有罪之
    陳述，經法官告知簡式審判程序之旨，並聽取公訴人之意見
    後，依刑事訴訟法第273 條之1 第1 項規定，合議庭裁定由
    受命法官獨任進行簡式審判程序，合先敘明。
二、上揭犯罪事實，業據被告於本院審理中坦承不諱，且查：
  (一)被告2 次到案後，同意為警採集之尿液（編號分別為554 、
    林偵0039），經分別送請台灣檢驗科技股份有限公司以氣相
    層析質譜儀法檢驗後，均係呈第一級毒品海洛因代謝後嗎啡
    之陽性反應等情，有該院95年11月20日檢體編號554 號（本
    院審卷頁36）、96年2 月14日檢體編號林偵0039號（96年度
    偵字第2352號卷頁30）濫用藥物尿液檢驗報告計2 紙在卷可
    稽。
  (二)而被告於上開時地遭警2 次查獲時，分別扣得如附表一及附
    表二所示之物，其中附表一之第一級毒品海洛因3 包，經送
    驗後均呈毒品海洛因陽性反應，有高雄市立凱旋醫院濫用藥
    物成品檢驗鑑定書1 紙附卷可憑（重量均如附表所示，本院
    卷頁32），附表二(一)之注射針筒1 支，經送驗後，係呈第一
    級毒品海洛因陽性反應，有高雄醫學大學附設中和紀念醫院
    檢驗報告1 紙在卷可稽（本院卷頁118） ，另附表二(二)之止
    血帶1 條，經送驗後雖未呈毒品陽性反應，有檢驗報告書在
    卷可稽（本院卷頁120） ，然該物品係被告預備施用毒品海
    洛因所用之物，亦經被告坦承在卷，是被告上開自白乃與事
    實相符，堪予認定。
  (三)另按「犯毒品危害防制條例第10條（施用第一、二級毒品）
    之罪者，檢察官應聲請法院裁定，令被告入勒戒處所觀察、
    勒戒，其期間不得逾2 月。觀察、勒戒後，檢察官依據勒戒
    處所之陳報，認受觀察、勒戒人無繼續施用毒品傾向者，應
    即釋放，並為不起訴之處分；認受觀察、勒戒人有繼續施用
    毒品傾向者，檢察官應聲請法院裁定令入戒治處所強制戒治
    ，其期間為6 個月以上，至無繼續強制戒治之必要為止。但
    最長不得逾1 年。依前項規定為觀察、勒戒或強制戒治執行
    完畢釋放後，5 年後再犯第10條之罪者，適用本條前2 項之
    規定。」毒品危害防制條例第20條定有明文。而上開條文第
    3 項所謂「5 年後再犯第10條之罪」，依其立法理由乃謂：
    「觀察勒戒或強制戒治後5 年後再犯者，顯見前所實施之觀
    察、勒戒或強制戒治已足以遮斷其施用毒品之癮，為期自新
    及協助其斷除毒癮，對此5 年後再犯者，爰明定仍適用初犯
    之規定，先經觀察勒戒、強制戒治之程序」等意旨，足見所
    謂「5 年後再犯第10條之罪」者，應解釋為第1 次觀察勒戒
    或強制戒治完畢後，5 年內未曾再犯施用毒品犯罪，其於5
    年後再犯者，方可再適用觀察、勒戒程序，蓋因前所實施之
    觀察勒戒或強制戒治乃足以遮斷其施用毒品之癮，致5 年內
    未再犯，故再予其自新機會，重啟觀察、勒戒程序；反之，
    如5 年內即再犯，再犯後復為施用毒品犯行，縱該第3 次犯
    行離觀察勒戒或強制戒治執行完畢釋放後已滿5 年，然因之
    前戒毒程序，並不足以遮斷其施用毒品之癮，自無再施以觀
    察、勒戒之必要，而應由檢察官偵查起訴（最高法院95年台
    上第517 、1071號判決意旨參照）。故本件被告施用毒品犯
    行，距離被告前第1 次90年7 月12日強制戒治執行完畢（參
    見卷附台灣高等法院被告前案紀錄表）雖已逾5 年，然因被
    告其間於92年間曾復犯施用毒品罪，顯見強制戒治等戒毒程
    序，並不足以遮斷其施用毒品之癮，本件即應依法追訴處罰
    ，予以論罪科刑。
三、論罪科刑：
  (一)按刑事法若干犯罪行為態樣，本質上原具有反覆、延續實行
    之特徵，立法時既予特別歸類，定為犯罪構成要件之行為要
    素，則行為人基於概括之犯意，在密切接近之一定時、地持
    續實行之複次行為，倘依社會通念，於客觀上認為符合一個
    反覆、延續性之行為觀念者，於刑法評價上，即應僅成立一
    罪。學理上所稱「集合犯」之職業性、營業性或收集性等具
    有重複特質之犯罪均屬之，例如經營、從事業務、收集、販
    賣、製造、散布等行為概念者均是（最高法院95年度台上字
    第1079號裁判意旨參照）。而毒品危害防制條例第2 條第1
    項規定的毒品，原即具有成癮性，毒品危害防制條例所規定
    之施用毒品行為，衡諸施用毒品者之吸食慣性及社會常情，
    本即具有毒品成癮而反覆施用之性質，又該條例既依成癮性
    、濫用性及對社會危害性而將毒品分為四級，且僅規定處罰
    施用第一、二級毒品，足見毒品危害防制條例所處罰施用第
    一、二級毒品，其構成要件之行為要素係具有成癮、濫用之
    反覆、延續實行，依社會通念於客觀上乃符合一個反覆、延
    續性之行為觀念，而屬於集合犯。經查：本案被告施用第一
    級毒品之犯行頻繁、持續進行，在時空上，確具密接關係，
    則被告之施用第一級毒品之犯行，顯係出於反覆、延續施用
    各該毒品之單一行為決意即明，從而在行為概念上，應均評
    價認係包括一罪之集合犯，較符合社會通念，也較為合理。
  (二)核被告於前開時、地，多次施用第一級毒品海洛因之行為，
    係犯該條例第10條第1 項之施用第一級毒品罪。被告持有第
    一級毒品海洛因，嗣進而施用之，其持有之低度行為應為施
    用之高度行為所吸收，不另論罪。被告前因上開前科受有期
    徒刑宣告，於95年3 月17日縮刑期滿未經撤銷假釋視為執行
    完畢，有上開臺灣高等法院被告前案紀錄表在卷可稽，其於
    上開徒刑執行完畢後5 年內故意再犯本件有期徒刑以上之罪
    ，為累犯，應依刑法第47條第1 項規定加重其刑。爰審酌被
    告前已有施用毒品之不良素行，歷經觀察勒戒、強制戒治猶
    施用之，顯見其戒毒意志不堅，本不宜寬貸，惟念其施用毒
    品乃自戕一己之身體健康，對社會造成之危害尚非直接鉅大
    ，且犯後終知能坦承犯行，態度良好等一切情狀，量處如主
    文所示之刑，以期自新。至查獲扣案如附表一(一)(二)(三)所示之
    物，均係毒品違禁物，除毒品本身外，其包裝袋上殘留有些
    微毒品，客觀上與毒品無法析離，應視同毒品，附表二(一)之
    物經送驗後殘留有第一級毒品海洛因，客觀上亦與毒品無法
    析離，應等同於毒品視之，均併依毒品危害防制條例第18條
    第1 項前段規定，不論屬於犯人與否，宣告沒收銷燬；至鑑
    驗耗費之毒品海洛因既已滅失，即毋庸再予宣告沒收銷燬；
    另附表二(二)之物，經送驗後雖無呈現毒品陽性反應，然其為
    被告所有，且係供其預備施用毒品海洛因所用之物，均據被
    告自承在卷，應依刑法第38條第1 項第2 款規定宣告沒收；
    至附表二其餘扣案物，或為另案被告許得時所有，或為被告
    犯第二級毒品甲基安非他命罪之物，均與被告本件犯行無關
    ，自不另宣告沒收或沒收銷燬。
  (三)末檢察官雖僅就被告自95年10月10日起至95年11月1 日15時
    30分止施用第一級毒品海洛因之犯行起訴，然被告於95年12
    月間至96年2 月4 日15時30分許回溯24小時內之某個時點，
    多次施用第一級毒品海洛因之犯行，與本案施用第一級毒品
    海洛因犯行，既然有集合犯之實質上一罪關係，且經移送併
    辦審理，自為起訴效力所及，本院自應併予審究，附此敘明
    。
據上論斷，應依刑事訴訟法第273條之1第1 項、第299條第1項前
段，毒品危害防制條例第10條第1 項、第18條第1 項前段，刑法
第11條、第47條第1 項、第38條第1 項第2 款，判決如主文。
本案經檢察官陳俊秀到庭執行職務。
中     華     民     國    96   年    6    月   29    日
                    刑事第七庭  法 官  蔡川富
右正本證明與原本無異。
如不服本判決，應於判決送達後10日內，向本院提出上訴狀。
中     華     民     國    96   年    6    月   29    日
                                書記官 王治華
附錄本案論罪科刑法條全文
毒品危害防制條例第10條
施用第1級毒品者，處6月以上5年以下有期徒刑。
施用第2級毒品者，處3年以下有期徒刑。
附表一
(一)第一級毒品海洛因一包（驗前重0.018 公克，驗後重0.007 公
  克)。
(二)第一級毒品海洛因一包（驗前重0.029 公克，驗後重0.013 公
  克）。
(三)第一級毒品海洛因一包（驗前重0.638 公克，驗後重0.575 公
  克）。
附表二
(一)殘留有第一級毒品海洛因之注射針筒一支。
(二)無毒品殘留之止血帶一條。
(三)第一級毒品海洛因二包（另案被告許得時所有，與本案無關）
  。
(四)甲基安非他命一包（與被告犯施用第一級毒品海洛因罪無關，
  下同）。
(五)殘留有第二級毒品甲基安非他命之吸食器一個。
(六)玻璃球一個。
